---
title: "Relatórios Base Tunover"
author: "Rodrigo Almeida Figueira"
date: "11/06/2020"
output: github_document
---

```{r setup, include=FALSE}
knitr::opts_chunk$set(echo = TRUE)
```

____________________________________________________________________________________________________


## Etapas


### 1. Entendimento do problema
### 2. Base de dados
### 3. Análise Descritiva
### 4. Análise profunda e modelagem
### 5. Resultados e Conclusão


____________________________________________________________________________________________________


### 1. Entendimento do problema
O demandante está sendo impactado com a perda de funcionários considerados talentos, em especial aqueles com certo tempo de casa. Existe uma base de dados composta de diversos atributos dos funcinários em relação a empresa, inclusive aqueles que foram desligados. Espera-se descobrir onde e se existe relação entre os atributos observados e o desligamento destes funcionários, além de verificar seus níveis de satisfação juntamente com suas perfomances.


____________________________________________________________________________________________________


### 2. Base de dados

A base de dados conta com 14.999 observações, distibuídas em diversas variáveis como consta na tabela abaixo:
```{r, message=FALSE, warning=FALSE, echo=FALSE}
library(tidyverse)

base_tunover <- read_csv("Case_Turnover_v2.csv")

# nomes das variaveis
nomes <- base_tunover %>%
  names() %>%
    as.data.frame()

colnames(nomes) <- "Variáveis" 

nomes %>%
  knitr::kable()

```


____________________________________________________________________________________________________


### 3. Análise Descritiva

Nesta estapa serão feitas as primeiras análises a fim de conhecer e se ambientar à base de dados tunover. Com isso, faremos testes que identificam a influência entre as variáveis de acordo com o nosso objetivo.


#### Análise de correlação

Esta análise será para verificar a correlação entre variáveis quantitativas, duas a duas. Trata-se de um método bivariado.

As variáveis quantitativas são:

```{r, message=FALSE, warning=FALSE, echo=FALSE}
base_tunover <- base_tunover %>%
  mutate(desligado = as.factor(desligado),
         licenca_medica = as.factor(licenca_medica),
         promocao_ultimos_3_anos = as.factor(promocao_ultimos_3_anos))

nomes_quant <- base_tunover %>% 
  select_if(is.numeric) %>%
    names() %>%
    as.data.frame()

colnames(nomes_quant) <- "Variáveis"
nomes_quant %>% 
  knitr::kable()
```

Tendo essa informação aplica-se o análise de correlação:
```{r, message=FALSE, warning=FALSE, echo=FALSE, fig.align='center'}
base_tunover %>% 
  select_if(is.numeric) %>% 
    cor() %>% 
      ggcorrplot::ggcorrplot(hc.order = TRUE, 
                             type = "lower", 
                             lab = TRUE, 
                             lab_size = 3,
                             tl.cex = 8,
                             method="circle", 
                             colors = c("tomato2", "white", "springgreen3"), 
                             title="Correlograma", 
                             ggtheme=theme_bw, insig = "blank")
```

Percebe-se que as únicas variáveis que se correlacionam são:

- Última avaliçao vs Atuação em projetos - Correlação fraca/moderada positiva (r = 0,35): quanto mais atuações em projetos, melhor a última avaliação

- Última avaliação vs Horas Trabalhadas: Correlação fraca/moderada positiva (r = 0,34): quanto mais horas trabalhadas, melhor a última avaliação

- Atuação em projetos vs Horas Trabalhadas: Correlação fraca/moderada positiva (r = 0,42): quanto mais atuações em projetos mais horas trabalhadas

Nenhuma das variáveis quantitativas teve um maior detaque, somente estas com correlações fracas para moderadas. No entanto, percebe-se que há uma tendência de melhora na última avaliação quando se atua mais em projetos e se têm mais horas trabalhadas.


#### Teste t (t-student)
Este teste comparará o grupo de funcinários deligados com aqueles que permanecem na empreas entre difentes variáveis, validando se existe diferença estatística entre eles. Adotou-se um nível descritivo de 5%, o que nos dá uma confiablidade de 95% nas comparações.

```{r, message=FALSE, warning=FALSE, echo=FALSE, fig.align='center', fig.dim=c(10,10)}
library(patchwork)
library(ggplot2)
# base para gráficos
medias <- base_tunover %>% 
  group_by(desligado) %>% 
    summarise(media_satisfacao = round(mean(nivel_satisfacao, na.rm = T),2),
              media_ult_avaliacao = round(mean(ultima_avaliacao, na.rm = T),2),
              media_atuacao_projetos = round(mean(atuacao_projetos, na.rm = T),2),
              media_h_trabalho = round(mean(horas_trabalhadas, na.rm = T),2),
              media_t_empresa = round(mean(tempo_empresa, na.rm = T),2),
              )
# media satisfacao
gg_satisfacao <- medias %>% 
  ggplot() + 
    geom_col(aes(x = desligado, y = media_satisfacao), fill = c("#002b80", "blue")) +
      geom_label(aes(x = desligado, y = media_satisfacao/2, label = media_satisfacao)) +
        labs(x = "Desligados", y = "Média de Satisfação", subtitle = "p-valor < 0,05")

# media ultima avaliação
gg_ult_avaliacao <- medias %>% 
    ggplot() +
      geom_col(aes(x = desligado, y = media_ult_avaliacao),fill = c("#002b80", "blue")) +
        geom_label(aes(x = desligado, y = media_ult_avaliacao/2, label = media_ult_avaliacao))+
          labs(x = "Desligados", y = "Média da última avaliação", subtitle = "p-valor > 0,05")

# media atuação em projetos
gg_atuacao_projetos <- medias %>% 
  ggplot() +
    geom_col(aes(x = desligado, y = media_atuacao_projetos),fill = c("#002b80", "blue")) +
      geom_label(aes(x = desligado, y = media_atuacao_projetos/2, label = media_atuacao_projetos))+
        labs(x = "Desligados", y = "Média de atuação em projetos", subtitle = "p-valor < 0,05")

# media horas de trabalho
gg_h_trabalhos <- medias %>% 
  ggplot() +
    geom_col(aes(x = desligado, y = media_h_trabalho),fill = c("#002b80", "blue")) +
      geom_label(aes(x = desligado, y = media_h_trabalho/2, label = media_h_trabalho))+
        labs(x = "Desligados", y = "Média de horas trabalhadas", subtitle = "p-valor < 0,05")

# media tempo de empresa
gg_t_empresa <- medias %>% 
  ggplot() +
    geom_col(aes(x = desligado, y = media_t_empresa),fill = c("#002b80", "blue")) +
      geom_label(aes(x = desligado, y = media_t_empresa/2, label = media_t_empresa)) +
        labs(x = "Desligados", y = "Média de Tempo na empresa", subtitle = "p-valor < 0,05")

gg_satisfacao + gg_ult_avaliacao + gg_atuacao_projetos +
gg_h_trabalhos + gg_t_empresa

```

Pode-se perceber que quase todas as variáveis avaliadas acima apresentam diferença significativa (à 95% de confiança) para os grupo de funcinários deligados e não desligados, com exceção da variável ultima avaiação. Com isso defini-se que:

- Os funcionários desligados são menos satisfeitos

- A última avaliação não apresenta diferença estatística entre os grupos de funcionários desligados e não desligados

- Os funcionários desligados atuaram mais em projetos do que os não desligados (o p-valor para esta variável foi de 0,03. Isso nos faz perceber que a um nível descritivo mais rigoroso - 1% ou 2% - esta variável não apresentaria diferença significativa entre os grupos)

- Os funcionários desligados trabaharam mais horas do que os não desligados

- O tempo de empresa dos funcionários desligados é maior do que os não desligados


#### Teste Qui-quadrado/ Fisher

Este teste avaliará a infuência das variáveis categóricas (classe) diante do desligamento dos funcionários. Para aquelas variáveis que possuem 2 classes, utilizou-se o teste exato de Fisher.

```{r, message=FALSE, warning=FALSE, echo=FALSE, fig.align='center', fig.dim=c(10,10)}

# delisgados vs salario
gg_salario <- base_tunover %>% 
  mutate(desligado = ifelse(desligado == "1","Sim", "Não")) %>% 
    group_by(desligado) %>% 
      count(salario) %>% 
  ggplot() +
    geom_col(aes(x = salario, y = round((n/sum(n))*100,2), fill = desligado)) + #mudar a cor das barras
      scale_fill_manual(values = c("#002b80", "blue")) +
        geom_label(aes(x = salario, y = round((n/sum(n))*100,2), label = round((n/sum(n))*100,2)), size = 3) +
          labs(x = "Salário", y= "Percentual (%)", fill = "Desligamento")


# deligados vs setor/area
gg_area <- base_tunover %>% 
  mutate(desligado = ifelse(desligado == "1","Sim", "Não")) %>% 
    group_by(desligado) %>% 
      count(area) %>% #mudar pra percentual 
  ggplot() +
    geom_col(aes(x = area, y = round((n/sum(n))*100,2), fill = desligado)) + 
      scale_fill_manual(values = c("#002b80", "blue")) +
        geom_label(aes(x = area, y = round((n/sum(n))*100,2), label = round((n/sum(n))*100,2)), size = 2.3) +
  labs(x = "Área", y= "Percentual (%)", fill = "Desligamento") +
  coord_flip()


# deligados vs promoção
gg_promocao <- base_tunover %>% 
  mutate(desligado = ifelse(desligado == "1","Sim", "Não")) %>% 
    group_by(desligado) %>% 
      count(promocao_ultimos_3_anos) %>% 
  ggplot() +
    geom_col(aes(x = promocao_ultimos_3_anos, y = round((n/sum(n))*100,2), fill = desligado)) + 
      scale_fill_manual(values = c("#002b80", "blue")) +
       geom_label(aes(x = promocao_ultimos_3_anos, y = round((n/sum(n))*100,2), label = round((n/sum(n))*100,2)), size = 3)+
        labs(x = "Promoção", y= "Percentual (%)", fill = "Desligamento")

# licença médica
gg_lic_medica <- base_tunover %>% 
  mutate(desligado = ifelse(desligado == "1","Sim", "Não")) %>% 
    group_by(desligado) %>% 
      count(licenca_medica) %>% 
  ggplot() +
    geom_col(aes(x = licenca_medica, y = round((n/sum(n))*100,2),fill = desligado)) +
      scale_fill_manual(values = c("#002b80", "blue")) +
        geom_label(aes(x = licenca_medica, y = round((n/sum(n))*100,2), label = round((n/sum(n))*100,2)), size = 3)+
          labs(x = "Licença Médica", y= "Percentual (%)", fill = "Desligamento")


gg_salario + gg_area + gg_promocao + gg_lic_medica
```

Diante das tebelas acima, pode-se notar, com nível descritivo de 5%:

- A maioria dos funcionários desligados possui baixo salário

- Existe diferença estatística entre as áreas quando comparadas ao desligamento dos funcionários

- Aqueles funcionários que foram promovidos nos últimos 3 anos apresentaram menos desligamentos

- Os funcionários que usufruíram de lincença médica apresentaram menos desligamentos


____________________________________________________________________________________________________


### 4. Análise profunda e modelagem

Nesta etapa, usaremos as pré análises feitas na anteriormente para direcionar nossa análise aprofundada. Aplicaremos um modelo multivariado de regressão logística, para tentar prever o desligamento de um funcionário através do seu comportamento.

#### Regressão Logística

Neste modelo selecionamos a variável independente/preditora como sendo o **deligamento dos funcionários da empresa**. Além disso, separamos 70% da base para treino e 30% para teste do modelo, selecionadas de forma aleatória.

Com a aplicação do modelo para a base de treino temos as seguintes informações:
```{r, message=FALSE, warning=FALSE, echo=FALSE, fig.align='center'}
set.seed(0)

i <- sample(0.7*nrow(base_tunover))
base_treino <- base_tunover[i,]
base_teste <- base_tunover[-i,]

reg_log <- base_treino %>% 
  glm(desligado~., family = binomial(link="logit"), data = .)

modelo_reg_log <- summary(reg_log)

tabela_parametros <- as.data.frame(modelo_reg_log$coefficients)

tabela_parametros<- tabela_parametros %>%
  mutate(
    Variaveis = row.names(tabela_parametros),
    Estimate = round(exp(Estimate),4),
    `Std. Error` = round(`Std. Error`,2), 
    `z value` = round(`z value`,2), 
    `Pr(>|z|)` = round(`Pr(>|z|)`,2),
    `Razao de Chance (%)` = ifelse(Estimate<1,round((1-Estimate)*100,2),round(100*(Estimate-1),2))
    )%>%
    select(Variaveis, Estimate,`Razao de Chance (%)`, `Std. Error`, `z value`, `Pr(>|z|)`)


colnames(tabela_parametros) <- c("Variáveis", "Razão de Chance", "Razao de Chance (%)", "Erro Padrão", "Valor de z", "p-valor")

tabela_parametros %>%
    knitr::kable()

```

Diante das informações acima, pudemos notar que, através do valor de p-valor (Pr(>|z|)), ao nível descritivo de 5%, a única variável que não prediz o desligamento dos funcionários é a *promoção nos últimos 3 anos*. Ao se aplicar um olhar mais rigoroso, com nível descritivo de 1%, além da variável citada anteriormente, a outra variável não preditora seria a *última avaliação*. Contudo faremos a análise da razão de chance de cada variável com oo nível descritivo padrão utilizado nas ténicas anteriores (5%), o que nos dá um nível de 95% de confiança.

A razão de chance nos aponta a relação entre as categorias das variáveis assumindo que todas as outras são constantes. Sendo assim, temos:

- A cada unidade a menos do nível de satisfação, aumenta-se em 0,98 (98%) vezes a chance de desligamento

- A cada unidade a mais na última avaliação, aumenta-se em 1,60 (60%) vezes a chance de desligamento

- Quanto menos atuaçao em projetos, há 0,3 (30%) mais chance de desligamento

- Quanto mais horas trabahadas, há 0,0035 (0,35%) mais chances de desligamento

- Quanto mais tempo de empresa tem o funcionário, cresce em 1,9 (95%) as chaces de desligamento

- Aqueles que não usufruíram de licença médica possuem 0,78 (78%) mais chances de desligamento

- A aréa de celulas é a que apresenta menos chances de desligamento e será a referência para avaliar as outras áreas:

*Área comercial possui 1,89 (89%) mais chances de desligamento*

*Área de executivos possui 1,75 (75%) mais chances de desligamento*

*Área financeira possui 1,56 (56%) mais chsnces de desligamento*

*Área de marketing possui 1,76 (76%) mais chances de desligamento*

*Área médica possui 1,75 (75%) mais chances de desligamento*

*Área de pessoas possui 1,66 (66%) mais chances de desligamento*

*Área de produtos ac possui 1,70 (70%) mais chances de desligamento*

*Área de supply possui 1,81 (81%) mais chances de desligamento*

*Área de TI possui 1,64 (64%) mais chances de desligamento*

- Aqueles funcionários que apresentam salários altos são os que possuem menos chance de desligamento e servirão de referência para avaliar os outros níveis de salário:

*Os funcionários que possuem salário baixo, têm 5,89 (489%) mais chances de desligamento*

*Os funcionários que possuem salário médio, têm 3,76 (276%) mais chances de desligamento*


De acordo com as informações acima, aplicaremos o modelo preditivo para verificar a precisão das nossas afirmações.

A aplicação para a base de teste gera uma matriz de confusão:

```{r, message=FALSE, warning=FALSE, echo=FALSE}
predicao <- base_teste %>%
  predict(reg_log, newdata = ., type = 'response')

comparacao <- base_teste %>% 
  select(desligado) %>% 
    mutate(
      predito = predicao,
      resultado = ifelse(predito>0.3,1,0)
    )


m_confuso <- table(comparacao$desligado,comparacao$resultado)
m_confuso %>%
  knitr::kable()

p1 <- sum(diag(m_confuso))/sum(m_confuso)

```

De acordo com a matriz de confusão acima, pode-se perceber que o modelo possui boa precisão, igual a **70%**. Isso se deve ao fato de adotar o ponto de corte probabilístico de 0,3 de probabilidade de ser desliado. Ou seja, quando um funcionário apresenta mais que 0,3 de probabilidade de desligamento, já existem fortes tendências dessa corrência.

Agora será aplicado o modelo para a base de produção. Neste caso, utilizaremos a base completa;

```{r, message=FALSE, warning=FALSE, echo=FALSE}
predicao_base_completa <- base_tunover %>% 
  predict(reg_log, newdata = ., type = 'response')

comparacao_base_completa <- base_tunover %>% 
  select(desligado) %>% 
    mutate(
      predito = predicao_base_completa,
      resultado = ifelse(predito>0.3,1,0)
    )
m_confusao_completa <- table(comparacao_base_completa$desligado,comparacao_base_completa$resultado)
m_confusao_completa %>%
  knitr::kable()

p2 <- sum(diag(m_confusao_completa))/sum(m_confusao_completa)

```

Quando o modelo é aplicado à base de produção, sua precisão cresce para **79%**, adotando os mesmos critérios para a aplicação na base de teste


### 5. Resultados e Conclusão

Diante das informações extraídas das análises acima, podemos concluir e direcionar a empresa em relação aos atributos que foram avaliados. Com isso, temos o seguinte direcionamento:

#### Resultados

##### Descritivos

- A empresa possui uma tendência a avaliar positivamente aqueles funcionários que atuam mais em projetos e trabalham mais horas, porém a última avaliação não influencia diretamente no desligamento dos funcionários
  
- Os funcionários deligados trabalharam mais horas e possuem mais tempo de empresa

- Os funcionários com alto salário, da área de celulas, com promoção nos últimos 3 anos, apresentaram menos desligamentos


##### Preditivos

- Os funcionários menos satisfeitos possuem mais chances de desligamento

- A última avaliação, até certo ponto, quanto mais alta, aumenta as chances de desligamento

- Os funcionários que atuam menos em projetos possuem mais chances de desligamento

- Os funionários que trabalham mais horas, possuem mais chances de desligamento

- Aqueles que não usufruíram de licença médica possuem mais chances de desligamento

- A promoção ou não nos últimos 3 anos não apresenta riscos ao desligamento

- As áreas comercial e supply são as que apresentam mais risco de desligamento quando comparadas a área de celulas, que é a que apresenta menor risco

- Os funcionários com salários baixos e médios apresentam muito mais chances de desligamento quando comparados aqueles com salários altos
  
#### Conclusão

A empresa deve atentar para o perfil de desligamento dos funcionários, visto que esta tende a valorizar aqueles que **trabalham mais horas** e **atuam mais em projetos**, sendo o primeiro um efeito que impulsiona o desligamento dos funcionários enquanto segundo não é primordial para a mesma ocorrência. 

Outro ponto a se destacar é o **nível de satisfação** dos funcionários, que quando negativo, traz grande risco de desligamento dos mesmos. Isto pode-se dar devido a área em que o funcionário trabalha ter **baixos salários** e já estar há muito tempo na empresa trabalhando nesta mesma área, visto que o **tempo de empresa** impulsiona o desligamento (quanto mais tempo de empresa maior a chance de desligamento).

Além disso, deve-se destacar se estão sendo cumpridos os direitos em relação a **lincença médica**, visto que aqueles que não usufruíram da mesma, possuem mais chances de desligamento.

#### Próximos passos

Executar o modelo preditivo para a base de funcionários atual e tratar os atributos que possuem destaque a fim da empresa não ser impactada com a perda de talentos. Além disso, a empresa deve revisar seu método de avaliação, visto que o mesmo influencia negativamente na permanência dos funcionários.
